【裁判字號】    94,重訴,7
【裁判日期】    950117
【裁判案由】    清償債務
【裁判全文】
臺灣澎湖地方法院民事判決               94年度重訴字第7號
原      告  丁○○
訴訟代理人  馬陳棠律師
被      告  丙○○
訴訟代理人  乙○○
            甲○○
上列當事人間請求清償債務事件，本院於民國95年1月3日言詞辯
論終結，判決如下：
    主      文
被告應給付原告新臺幣壹仟肆佰壹拾陸萬貳仟零壹拾肆元，其中
新臺幣玖佰零陸萬貳仟零壹拾肆元自民國九十四年八月十四日起
，其中新臺幣伍佰萬元自民國九十三年一月二十一日起，均至清
償日止，按週年利率百分之五計算之利息。
訴訟費用由被告負擔。
本判決第一項於原告以新臺幣肆佰柒拾貳萬元為被告供擔保後，
得假執行。
    事實及理由
甲、兩造之主張：
一、原告起訴主張：被告於民國91年11月14日以急需週轉為由，
    向原告借款新臺幣（下同）500萬元，並約定於93年1月20
    日清償510萬元（10萬元為該段期間之利息），被告並簽發
    發票日為93年1月20日、面額510萬元、付款人為第一商業銀
    行澎湖分行之支票以為擔保，原告不疑有他，遂立刻託人前
    往新竹商業銀行南崁分行如數匯款予被告，詎期限屆至後，
    被告遲不返還，原告不得已起訴請求。又被告於91年11、12
    月間，以被告本人為要保人，被告本人或其妻甲○○為被保
    險人，向南山人壽保險股份有限公司（下稱南山人壽）投保
    12筆壽險、健康險契約，保費計906萬2014元。被告以當時
    手頭困窘為由，向原告借款，請原告先向南山人壽代墊保費
    ，日後再行歸還，原告當時如數代墊款項，迄今已4年餘，
    爰依民法第478條之規定，催告被告在收受支付命令後1個月
    內，如數償還。並聲明：被告應給付原告1416萬2014元，其
    中906萬2014元自支付命令狀繕本送達被告1個月後之翌日起
    ，其中500萬元自93年1月21日起，均至清償日止，按週年利
    率5％計算之利息；並願供擔保，請准宣告假執行。
二、被告則以：原告確於91年11月14日交付500萬元予被告，但
    該筆款項是原告用以投資被告所經營之「澎湖海洋世界」，
    並非借款，上開投資款等被告進行之投資案告一段落，自會
    返還。又原告為南山人壽業務員，於91年11、12月間拜託被
    告投保，以增加業績，被告才會向南山人壽投保，保費906
    萬2014元確由原告代墊，但原告當時說等被告有錢再還就好
    ，如今起訴請求返還，有違誠信。而上述面額510萬元之支
    票，係原告以要給南山人壽交代為由，要求被告開立，並非
    擔保借款之用。並聲明：請求駁回原告之訴。
乙、兩造不爭執之事實：
一、原告於91年11月14日託人至新竹商業銀行南崁分行匯款500
    萬元予被告，該款項被告迄未歸還。（第60-61頁）
二、被告曾簽發發票日為93年1月20日、面額510萬元、付款人為
    第一商業銀行澎湖分行之支票1紙交付原告。（本院卷第40
    頁）
三、被告於91年11、12月間，以被告本人為要保人，以被告本人
    或其妻甲○○為被保險人，向南山人壽投保12筆壽險、健康
    險契約，保費計906萬2014元，保費當時均由原告代墊，被
    告迄未歸還。（本院卷第60-61頁、第94頁）
丙、本件爭點：
一、原告於91年11月14日交付被告之500萬元，性質上究為借款
    或投資款？原告得否請求返還？
二、原告得否起訴請求被告歸還代墊之保費？
丁、得心證之理由：
一、原告主張前於91年11月14日，基於消費借貸法律關係，交付
    被告500萬元，借款期限屆至，請求償還，被告則抗辯該款
    項為投資款，並非借款。查證人劉宜珊於本院審理時證稱：
    伊當時擔任原告之秘書，91年11月14日下午1時許，接到原
    告電話，要伊在同日下午3時30分前，將500萬元款項匯入被
    告帳戶，伊隨即處理，事畢兩造均向伊查詢款項是否確實匯
    入等情（本院卷第61頁），兩造對上述證詞並不爭執，顯然
    當時匯款事宜相當急迫。而觀諸上述情節，原告上開作法，
    較接近臨時受託調度資金，而非經謹慎考慮再為投資之行為
    。另被告雖指上開款項係投資款，卻無法具體說明投資標的
    、進度，分配股息、紅利等細節（本院卷第60頁），而上開
    款項金額非小，若確為投資，何以無明確股息、紅利分配方
    式之約定，亦無表明投資標的、進度之書面文件？是以，被
    告所辯情節，尚難採信。而被告所開發票日為93年1月20日
    、面額510萬元、付款人為第一商業銀行澎湖分行之支票，
    並非向南山人壽繳納保費之用，業據南山人壽函覆在卷（本
    院卷第42頁），且面額又極為接近原告上述匯款金額，原告
    主張該紙支票係被告為供上述借款之擔保，應為真實。從而
    ，原告於91年11月14日，基於消費借貸法律關係交付被告
    500萬元，且兩造約定還款期限為93年1月20日，該段期間利
    息為10萬元一節，堪以採認。上開借款既已屆期，原告請求
    被告如數歸還，並給付91年11月14日至93年1月20日之利息
    10萬元，及93年1月21日以後之法定遲延利息，即屬有據。
二、又借用人應於約定期限內，返還與借用物種類、品質、數量
    相同之物，未定返還期限者，借用人得隨時返還，貸與人亦
    得定1個月以上之相當期限，催告返還，民法第478條定有明
    文。原告前為被告代墊保費906萬2014元，且未定返還期限
    ，為兩造所是認，依上開法條，原告既已於94年7月間提出
    本件支付命令之聲請，被告於94年7月13日收受支付命令後
    提出異議，應認上開支付命令為催告，且截至本件言詞辯論
    之日止，為時已逾1月以上，原告訴請被告償還上開906萬
    2014元，及法定遲延利息，即無不合。
三、從而，原告依消費借貸法律關係，訴請被告給付原告1416萬
    2014元（500萬+10萬+906萬2014＝1416萬2014），其中906
    萬2014元自支付命令狀繕本送達被告1個月後之翌日（即94
    年8月14日）起，其中500萬元自93年1月21日起，均至清償
    日止，按週年利率5％計算之利息，為有理由，應予准許。
四、原告陳明願供擔保請求宣告假執行，核無不合，爰酌定相當
    擔保金額予以准許。
戊、據上論結，本件原告之訴為有理由，依民事訴訟法第78條、
    第390條第2項，裁定如主文。
中    華      民     國   95   年    1   月    17     日
                        民事庭  法  官  李宛玲
以上正本係照原本作成。
如不服本判決，應於判決送達後20日內，向本院提出上訴狀（須
附繕本）。
中    華    民    國    95    年    1     月    17    日
                                書記官  莊茹茵


司法院資訊處製作；財團法人民間司法改革基金會備份。
